臺灣彰化地方法院刑事判決　　　　　　　100年度訴字第947號
公　訴　人　臺灣彰化地方法院檢察署檢察官
被　　　告　陳志遠
指定辯護人　胡昇寶律師
上列被告因強盜案件，經檢察官提起公訴（100 年度偵字第5467
號），本院判決如下：
    主  文
陳志遠踰越安全設備、侵入他人住宅竊盜未遂，累犯，處有期徒
刑陸月，如易科罰金，以新臺幣壹仟元折算壹日。
    事  實
一、陳志遠有重度聽覺障礙，為瘖啞人，前於民國98年間，因竊
    盜案件，經臺灣南投地方法院以98年度審投刑簡字第221 號
    判決判處有期徒刑3 月，如易科罰金，以新臺幣（下同）1
    千元折算1 日確定，於98年6 月23日易科罰金執行完畢。並
    於同年間，因妨害自由、傷害等案件，經同上法院以98年度
    訴字第272 號判決判處有期徒刑4 月、5 月、3 月，應執行
    有期徒刑10月，如易科罰金，以1 千元折算1 日確定，甫於
    99年8 月14日縮刑期滿而視為執行完畢出監。詎其仍不知悔
    改，竟基於意圖為自己不法所有之竊盜犯意，於100 年5 月
    10日上午10時20分許，騎乘機車前往李嘉訓位於南投縣名間
    鄉○○路○ 段616 號住處，隨即踰越李嘉訓設置於該處地下
    室、用以作為安全設備之窗戶，侵入李嘉訓上開住處地下室
    ，正著手四處尋找財物之際，為李嘉訓於同日上午10時30分
    許，在屋外發覺其犯行，其見李嘉訓發現其行蹤，乃試圖自
    窗戶逃離現場，俟見李嘉訓持竹掃把阻攔，為圖脫免逮捕，
    隨即持李嘉訓放置在地下室之竹竿一綑，戳向李嘉訓，而施
    強暴於李嘉訓，惟隨即遭李嘉訓打落其手中竹竿，並未因此
    致李嘉訓不能抗拒或難以抗拒之程度，李嘉訓亦未成傷。嗣
    為聞訊到場之警員，當場逮捕而未遂。
二、案經李嘉訓訴由南投縣警察局南投分局報告臺灣南投地方法
    院檢察署呈請臺灣高等法院臺中分院檢察署檢察長令轉臺灣
    彰化地方法院檢察署檢察官偵查起訴。
    理  由
壹、證據能力之說明
一、按被告以外之人於偵查中向檢察官所為陳述，除顯有不可信
    之情況者外，得為證據，刑事訴訟法第159 條之1 第2 項定
    有明文。偵查中對被告以外之人（包括證人、鑑定人、告訴
    人、被害人及共同被告等）所為之偵查筆錄，或被告以外之
    人向檢察官所提之書面陳述，性質上均屬傳聞證據。惟現階
    段刑事訴訟法規定檢察官代表國家偵查犯罪、實施公訴，依
    法其有訊問被告、證人及鑑定人之權，證人、鑑定人且須具
    結，而實務運作時，檢察官偵查中向被告以外之人所取得之
    陳述，原則上均能遵守法律規定，不致違法取供，其可信度
    極高，職是，被告以外之人前於偵查中已具結而為證述，除
    反對該項供述得具有證據能力之一方，已釋明「顯有不可信
    之情況」之理由外，不宜以該證人未能於偵訊中接受他造之
    反對詰問為由，即遽指該證人於偵查中之陳述不具證據能力
    。本案證人即被害人李嘉訓於偵訊中證述時，業經檢察官諭
    令具結，其證詞之憑信性已獲擔保，被告及指定辯護人亦均
    未釋明上開供述有顯不可信之情況，依前開說明，本院認證
    人李嘉訓上開於偵查中具結後之證言自應具有證據能力。
二、按被告以外之人（包括證人、鑑定人、告訴人、被害人及共
    同被告等）於審判外之陳述雖不符刑事訴訟法第159 條之1
    至之4 等4 條之規定，而經當事人於審判程序同意作為證據
    ，法院審酌該言詞陳述或書面陳述作成時之情況，認為適當
    者，亦得為證據；當事人、代理人或辯護人於法院調查證據
    時，知有刑事訴訟法第159 條第1 項不得為證據之情形，而
    未於言詞辯論終結前聲明異議者，視為有前項之同意，同法
    第159 條之5 定有明文。立法意旨在於傳聞證據未經當事人
    之反對詰問予以核實，原則上先予排除。惟若當事人已放棄
    反對詰問權，於審判程序中表明同意該等傳聞證據可作為證
    據；或於言詞辯論終結前未聲明異議，基於尊重當事人對傳
    聞證據之處分權，及證據資料愈豐富，愈有助於真實發見之
    理念，且強化言詞辯論主義，使訴訟程序得以順暢進行，上
    開傳聞證據亦均具有證據能力。查檢察官、被告陳志遠及其
    指定辯護人對於本案下列所引用於判決內之有關卷內證人李
    嘉訓之警詢證述、文書卷證資料，於本院100 年8 月16日行
    準備程序中、本院100 年9 月28日及同年10月12日審理中並
    未就有何於刑事訴訟法第159 條第1 項不得為證據之情形於
    本院言詞辯論終結前聲明異議，且有關本案證人李嘉訓之證
    述、文書卷證資料亦經本院於審理期日逐一提示、朗讀，並
    告以要旨，本院復審酌相關證人即告訴人李嘉訓證述筆錄製
    成、文書卷證資料取得，並無證據顯示有何違背程序規定情
    事，依據上述之說明，均應具有證據能力。
三、按鑑定人由審判長、受命法官或檢察官就下列之人選任一人
    或數人充之：就鑑定事項有特別知識經驗者。經政府機關委
    任有鑑定職務者；鑑定之經過及其結果，應命鑑定人以言詞
    或書面報告；法院或檢察官得囑託醫院、學校或其他相當之
    機關、團體為鑑定，或審查他人之鑑定，並準用第203 條至
    第206 條之1 規定，刑事訴訟法第198 條、第206 條第1 項
    、第208 條第1 項分別定有明文。本件卷附行政院國軍退除
    役官兵輔導委員會臺中榮民總醫院鑑定書，係臺灣臺中地方
    法院於90年度訴字第2784號案件中委請該院鑑定，依據上開
    規定，為刑事訴訟法第159 條第1 項規定之例外情形，有證
    據能力。
四、員警所拍攝之現場照片4 張、現場勘查照片4 張（參見臺灣
    南投地方法院檢察署100 年度偵字第1869號卷第25、26頁及
    本院卷），均係以科學、機械之方式所為忠實且正確之紀錄
    ，性質上並非供述證據，自無刑事訴訟法第159 條第1 項規
    定傳聞法則之適用，且均經本院於審理時當庭直接提示而為
    合法之調查，公訴人、被告及指定辯護人均陳述對證據能力
    無意見，而本院又查無有應不具證據能力之情事，自亦均認
    有證據能力。
貳、認定被告犯罪之各項證據及理由
一、訊據被告陳志遠固自承其踰越窗戶、侵入告訴人李嘉訓上開
    住處之地下室，業已在該處搜尋財物欲竊取財物，並手持竹
    竿一綑遭告訴人李嘉訓打落之事實，惟矢口否認有何持竹竿
    與告訴人李嘉訓對打之行為，其辯稱：伊當時並未發現被害
    人，本來想要竊取竹竿，正抱著竹竿欲離開之際，即為告訴
    人發現，告訴人手持竹掃把將伊手上之竹竿打落，伊即放棄
    未再行竊等語。
二、經查：
（一）證人李嘉訓於警詢中證稱：「（你發現竊嫌陳志遠正在你
      住宅內做何事、你如何處置？）我發現該竊嫌陳志遠屋內
      地下室行竊之際要上前抓他，陳志遠就拿竹竿和我反抗，
      我拿一支掃把打下他的竹竿，所以在捉他過程中雙方有發
      生對抗。」等語（見臺灣南投地方法院檢察署100 年度偵
      字第1869號偵卷第23、24頁），其於偵訊中結證稱：「（
      100 年5 月10日上午10時30分是否在名間鄉○○村○○路
      ○段616 號當場抓到被告陳志遠？）是，我是站在名間鄉
      三崙村名松路二段616 號地下室窗戶外，看到被告已經在
      房子地下室內，當時被告背對著我，我看他一直四處張望
      ，我就出聲說『你在幹什麼？』，被告轉過身來，我就大
      聲喊『賊仔』、『賊仔』（台語音譯），被告就準備從窗
      戶跳出來，當時我手上有竹掃把，我揮一下阻止被告跳出
      來，被告就看到地下室內窗戶旁有二、三綑綁好的竹竿，
      被告試著抽竹竿但抽不出來，我一手拿著竹掃把，一手打
      電話報警，警方剛好在我家附近大廣場演習，所以三分鐘
      內趕到現場，抓到被告。」、「（被告最後有無抽出竹竿
      與你對抗？）他抽不出來，所以被告最後是抱著一綑竹竿
      要戳我，我就拿竹掃把與被告對打，我可能有打到被告的
      手，場面很混亂，最後被告抱的竹竿有丟在地上。」、「
      （被告稱他是在窗外看到竹竿，因為他想要偷竹竿，所有
      才自己打開窗戶爬進屋內，當時有六根竹竿綁在一起，他
      抽起其中一根竹竿時就被屋主發現了？）不是，我發現他
      時他根本就沒有拿竹竿，他是背對著我四處張望不知在找
      什麼，他拿竹竿是在被我發現後，他要從窗戶跳出來，被
      我阻止，才拿竹竿戳我。」等語（見同上偵卷第62、63頁
      ），另於本院審理時亦具結證稱：「5 月10日早上10點半
      的時候，你為何會到住家地下室？）我們家附近的人打電
      話給我，說有一個可疑的人牽機車到我住處那裡，叫我回
      家看看，我回到住家後，發現有一台摩托車停在巷口那裡
      ，我的住家是傳統三合院改建，名松路拓寬之後原本住家
      的二樓，變成與路面同一個平面，一樓變成地下室。」、
      「（請提示警卷第六頁照片編號二）（你回去有看到照片
      上的窗戶是打開的嗎？）是的，而且我看到被告人在屋裡
      。」、「（你如何進到地下室？）我們旁邊有一個小巷子
      可以進到地下室。」、「（你到地下室後看到什麼？）我
      看到被告在地下室，看到被告蹲著東張西望，我也不知道
      他在做什麼，當時被告背對著我，他在找什麼東西我也不
      清楚。」、「（地下室的光線如何？）地下室的光線充足
      ，因為陽光進得去。」、「（你看到被告蹲著東張西望，
      你有何舉動？）我當時沒有在地下室裡面，我是在地下室
      的窗戶外面，就大喊『賊仔』（臺語），『你在做什麼』
      ，然後我就拿竹掃把作勢要跳進窗戶，被告轉頭過來，往
      窗戶衝過來要逃出去，我就拿竹掃把要阻止被告，剛開始
      被告很驚慌要抵抗，後來被告就抱起一小綑竹竿，被告拿
      著一小綑竹竿要戳我，因為竹竿只有一小綑，重量不重。
      」、「（當時被告拿竹竿是要戳你何處？）當時我人在窗
      戶外面，被告的位置比較高，被告是朝我頭部戳過來。我
      一時心急，拿竹掃把打被告的手，被告的竹竿才放下來，
      可能有打到被告的手或竹竿，被告才會放下。」、「（被
      告把竹竿放下之後如何？）被告又想要再拿竹竿，我就趴
      在窗戶旁邊，拿竹掃把一直敲打，所以被告才不敢過來撿
      竹竿，同時我就撥電話報警，警察剛好在附近演練，所以
      不到三分鐘就趕過來。」、「（你當時到窗戶外面看到，
      被告是已經拿竹竿，還是被你發現以後才拿竹竿？）是被
      我發現之後被告才拿竹竿。原本他是背對著我，不知道再
      找什麼東西。」等語（見本院100 年9 月28日審理筆錄）
      。是由證人即告訴人李嘉訓於警詢、偵訊及本院審理時之
      迭次證述，均證稱其發現被告時，被告尚在搜尋財物，係
      被告發現告訴人時始持竹竿，並非起初即欲竊取竹竿，況
      被告拿起竹竿時即向前戳向告訴人，係告訴人持竹竿打被
      告之手，被告始將竹竿放下，而被告放下後又想要再拿竹
      竿，是因告訴人一直持竹掃把敲打，才使被告不敢靠近窗
      戶邊撿竹竿，是被告辯稱其起初即欲竊取竹竿，始持上開
      竹竿云云，即非無疑。
（二）又被告所行竊之上址地下室，係告訴人李嘉訓之住宅，與
      其所居住之一樓直接有樓梯相通，該地下室有放置茶葉、
      鐵製或塑膠製之農具等較有價值之物品，該等竹竿僅係告
      訴人母親要種豆子，讓豆子攀藤所用，其價值甚低之情，
      業據證人即告訴人於偵詢及本院審理時證述屬實（見同上
      偵卷第63頁及本院100 年9 月28日審理筆錄）。且該等竹
      竿係六根綑綁在一起，業據被告及證人李嘉訓於偵訊時供
      述及證述在卷（見同上偵卷第46、63頁），而上開竹竿（
      一綑）經警拍攝其長度每根為380 公分，一綑（約7 支）
      之重量約為5.2 公斤，有現場勘查照片4 張附於本院卷可
      稽，又該等竹竿所放置之位置係在地下室靠近窗戶之二扇
      窗戶中間之情，業據被告於警詢中供述在卷（見同上偵卷
      第4 頁），且有證人李嘉訓於本院審理時證述屬實。是由
      放置該等竹竿之位置在窗戶旁邊附近觀之，被告如欲持上
      開竹竿，理應即發現正在地下室窗戶外持竹掃把大喊「賊
      仔」之告訴人李嘉訓，實難想像既被告業已察覺告訴人發
      覺之際，始欲竊取長度380 公分、重量5.2 公斤、不易搬
      動又無何價值之竹竿，且如欲竊取成功，尚需踰越窗戶始
      得為之，又何以捨較具價值且易搬動之茶葉、農具等物品
      ，而選擇長度極長、不易搬動、且難以持之踰越窗戶之竹
      竿？是被告所辯上情實與常情有違。況被告雖於警詢、偵
      訊及本院審理時均再再供稱：伊當初即是要竊取上開竹竿
      等語，並於警詢中陳稱：伊拿竹竿是想拿回家鋸斷並製做
      竹蜻蜓玩（見同上偵卷第4 頁）等語，惟製作竹蜻蜓童玩
      僅需少量竹材，在性質屬於鄉間之南投縣名間鄉，遍地可
      得，實無需要大費周章侵入被害人住處地下室之必要，更
      無須其搜尋財物之行為遭被害人發覺後，始持竹竿而竊取
      之。足見被告辯稱：伊係欲竊取上開竹竿，並非欲持上開
      竹竿戳向告訴人等語尚非足採。
（三）綜上所述，本案事證已臻明確，被告犯行洵堪認定，應予
      依法論科。
參、論罪科刑部分
一、被告所行竊之南投縣名間鄉○○路○ 段616 號，係告訴人李
    嘉訓實際居住之住處，一、二樓為客廳及臥室，地下室為放
    置茶葉及農具之處，地下室及一樓直接有樓梯相通之情，業
    據證人即告訴人李嘉訓於偵訊、本院審理時證述在卷；又窗
    戶具有防閑作用，自屬於安全設備之一種；且被告甫於搜尋
    財物之際，即為告訴人李嘉訓所發覺，因而未竊得財物。故
    核被告陳志遠所為，係犯刑法第321 條第1 項第1 款、第2
    款、第2 項之踰越安全設備、侵入住宅竊盜未遂罪。另被告
    雖持竹竿一綑戳向告訴人，惟被告持竹竿之行為，係於告訴
    人發覺之時，為脫免逮捕而持上開竹竿作為與告訴人打鬥之
    工具，其業已結束竊盜之搜尋或竊取財物之行為，自不應另
    論同法第1 項第3 款之攜帶兇器自明。
二、公訴意旨雖認：被告於著手實施竊盜行為搜尋財物之際，為
    告訴人李嘉訓發覺，其竟為脫免逮捕，手持竹竿一綑戳向告
    訴人，以此方式施強暴予告訴人，惟因告訴人手持竹掃把將
    被告手中之竹竿打落，且員警據報前往現場，被告始未竊得
    財物而未遂，而認被告涉犯刑法第329 條第1 項之準強盜行
    為，而有刑法第321 條第1 項、第2 項之加重及未遂之情形
    ，應依刑法第330 條第1 項、第2 項之加重強盜未遂罪論處
    云云。然按刑法第329 條準強盜罪之規定，將竊盜或搶奪之
    行為人為防護贓物、脫免逮捕或湮滅罪證而當場施強暴、脅
    迫之行為，視為施強暴、脅迫使人不能抗拒而取走財物之強
    盜行為，乃因準強盜罪之取財行為與施強暴、脅迫行為之因
    果順序，雖與強盜罪相反，卻有時空之緊密連接關係，以致
    竊盜或搶奪故意與施強暴、脅迫之故意，並非截然可分，而
    得以視為一複合之單一故意，亦即可認為此等行為人之主觀
    不法與強盜行為人之主觀不法幾無差異；復因取財行為與強
    暴、脅迫行為之因果順序縱使倒置，客觀上對於被害人或第
    三人所造成財產法益與人身法益之損害卻無二致，而具有得
    予以相同評價之客觀不法，故擬制為強盜行為之準強盜罪構
    成要件行為，雖未如刑法第328 條強盜罪之規定，將實施強
    暴、脅迫所導致被害人或第三人「不能抗拒」之要件予以明
    文規定，惟必於竊盜或搶奪之際，當場實施之強暴、脅迫行
    為，已達使人「難以抗拒之程度」，其行為之客觀不法，方
    與強盜行為之客觀不法相當，而得與強盜罪同其法定刑（見
    司法院釋字第630 號解釋文）。故竊盜或搶奪之行為人，縱
    因防護贓物、脫免逮捕或湮滅罪證，而有當場施以強暴、脅
    迫之行為，惟其所實施之強暴、脅迫行為，若尚未達於使人
    難以抗拒之程度者，即難與強盜行為同視，自不能遽依準強
    盜罪論擬。至於行為人所施用之強暴、脅迫行為，是否足使
    被害人在身體或精神上達於難以抗拒之程度，自應就當時之
    具體事實，予以客觀之判斷（最高法院96年度台上字第7243
    號、第7348號、第7601號、100 年度台上字第3445號、99年
    度台上字第7156號判決意旨參照）。查本件公訴人所起訴被
    告施以之強暴行為，係指被告持竹竿一綑戳向告訴人，惟上
    開竹竿之長度為380 公分，重量為5.2 公斤，以上開竹竿之
    長度及重量觀之，一般人將其握在手中實不易靈活操控，被
    告雖持以戳向告訴人，惟告訴人僅持一般之竹掃把即將上開
    竹竿敲落於地面，顯然依當時之狀況證人李嘉訓並未達不能
    抗拒或難以抗拒之程度，參諸上揭意旨，自與準強盜罪所定
    須達於使人「難以抗拒」之程度之要件不合，公訴意旨認被
    告此部分係犯刑法第329 條之準強盜罪，容有未洽，惟竊盜
    與準強盜罪之罪質雖有不同，然其基本社會事實即竊盜基本
    事實仍屬相同，自應由本院於社會基本事實同一範圍內變更
    起訴之法條，併此敘明。
三、查被告前於98年間，因妨害自由、傷害等案件，經臺灣南投
    地方法院以98年度訴字第272 號判決判處有期徒刑4 月、5
    月、3 月，應執行有期徒刑10月，如易科罰金，以1 千元折
    算1 日確定，甫於99年8 月14日縮刑期滿而視為執行完畢出
    監之情，有卷附之臺灣高等法院被告前案紀錄表、臺灣彰化
    地方法院檢察署資料刑案查註紀錄表各1 份可按，其受有期
    徒刑之執行完畢，5 年以內故意再犯本件有期徒刑以上之罪
    ，為累犯，應依刑法第47條第1 項之規定加重其刑。被告於
    本件業已侵入告訴人之住處並著手搜尋財物，係因告訴人發
    覺而未取得財物，為未遂犯，依刑法第25條第2 項之規定，
    按既遂犯之刑減輕之，並先加後減之。又被告陳志遠先天即
    殘，於91年6 月4 日至行政院國軍退除役官兵輔導委員會臺
    中榮民總醫院鑑定顯示雙耳全聾（重度感音性聽障）；若被
    告自出生即全聾，病人可能喪失語言能力（啞）之情，有卷
    附之行政院國軍退除役官兵輔導委員會臺中榮民總醫院91年
    6 月18日中榮醫行字第0910002534號函文所附之鑑定書及南
    投縣政府91年3 月17日府社工字第0910044704—0 號函文所
    附之身心障礙個案資料各1 份於本院卷可稽（見本院卷第42
    、46頁），足見被告為瘖啞人，應依刑法第20條之規定，減
    輕其刑，並應依法遞減之。
四、爰審酌被告前已有多項竊盜、違反毒品危害防制條例案件、
    妨害自由等前科，素行非佳，足見其法治觀念淡薄，因貪圖
    小利而致罹刑章，且其於竊盜為告訴人發覺之際，尚持竹竿
    一綑欲施強暴予告訴人，雖因未到達難以抗拒之程度而未構
    成準強盜罪，惟足見其惡性重大，且其犯後並未坦承全部犯
    行，態度非佳，本應從重量刑，惟本院念及其為瘖啞人士，
    且本件尚未竊得財物，而未造成告訴人實際之損失等一切情
    狀，酌情量處如主文所示之刑，並諭知易科罰金之折算標準
    。
五、又被告持以戳向告訴人之竹竿一綑，並非被告實施竊盜所用
    之物，且為告訴人所有，又未扣案，爰不另宣告沒收，附此
    敘明。
據上論斷，應依刑事訴訟法第299 條第1 項前段、第300 條，刑
法第321 條第1 項第1 款、第2 款、第2 項、第47條第1 項、第
20條、第25條第2 項、第41條第1 項前段，判決如主文。
本案經檢察官陳鼎文到庭執行職務。
中    華    民    國   100    年    10    月    26    日
                  刑事第六庭    審判長法官  蕭文學
                                法      官  陳彥志
                                法      官  黃齡玉
以上正本證明與原本無異。
如不服本判決應於收受判決後10日內向本院提出上訴書狀，並
應敘述具體理由。其未敘述上訴理由者，應於上訴期間屆滿後
20日內向本院補提理由書(均須按他造當事人之人數附繕本)
「切勿逕送上級法院」。
告訴人或被害人對於判決如有不服具備理由請求檢察官上訴者，
其上訴期間之計算係以檢察官收受判決正本之日期為準。
中    華    民    國   100    年    10    月    26    日
                                    書記官  李噯靜
附錄本案論罪科刑法條全文：
中華民國刑法第321條
（加重竊盜罪）
犯竊盜罪而有下列情形之一者，處 6 月以上、5 年以下有期徒
刑，得併科新臺幣 10 萬元以下罰金：
一、侵入住宅或有人居住之建築物、船艦或隱匿其內而犯之者。
二、毀越門扇、牆垣或其他安全設備而犯之者。
三、攜帶兇器而犯之者。
四、結夥三人以上而犯之者。
五、乘火災、水災或其他災害之際而犯之者。
六、在車站、埠頭、航空站或其他供水、陸、空公眾運輸之舟、
    車、航空機內而犯之者。
前項之未遂犯罰之。